臺灣新北地方法院民事裁定
110年度消債清字第273號
聲  請  人  徐乃立  
代  理  人  郭宜甄律師(法扶律師)           
上列當事人聲請消費者債務清理清算事件，本院裁定如下：
    主  文
聲請人徐乃立自中華民國111年11月23日上午11時起開始清算程
序。
命司法事務官進行本件清算程序。
    理  由
一、按債務人不能清償債務或有不能清償之虞者，得依本條例所
    定更生或清算程序，清理其債務；債務人於法院裁定開始更
    生程序或許可和解或宣告破產前，得向法院聲請清算；債權
    人縱為1 人，債務人亦得聲請；債務人對於金融機構負債務
    者，在聲請更生或清算前，應向最大債權金融機構請求協商
    債務清償方案，或向其住、居所地之法院或鄉、鎮、市、區
    調解委員會聲請債務清理之調解，消費者債務清理條例（下
    稱消債條例）第3 條、第80條、第151 條第1 項分別定有明
    文。次按法院裁定開始更生或清算程序後，得命司法事務官
    進行更生或清算程序，必要時得選任律師、會計師或其他適
    當之自然人或法人1 人為監督人或管理；法院開始清算程序
    之裁定，應載明其年、月、日、時，並即時發生效力；債務
    人之財產不敷清償清算程序之費用時，法院應裁定開始清算
    程序，並同時終止清算程序，消債條例第16條第1 項、第83
    條第1 項、第85條第1 項亦分別定有明文。再按消債條例第
    3 條規定，不採現行破產法僅以「不能清償」為聲請破產之
    要件，債務人如具「不能清償之虞」亦可聲請更生或清算，
    而不必等到陷於「不能清償」之狀態，使債務人得以儘早利
    用更生或清算程序清理債務，重建經濟生活，債權人之權益
    並可受較大之滿足。所謂「不能清償」，指債務人因欠缺清
    償能力，對已屆期之債務，全盤繼續處於不能清償之客觀經
    濟狀態者而言。所謂「不能清償之虞」，係指依債務人之清
    償能力，就現在或即將到期之債務，有不能清償之蓋然性或
    可能性而言。易言之，債務人之狀態如置之不理，客觀上得
    預見將成為不能清償之情形而言，此將來發生不能清償之事
    實，不必達到高度之確信。至於債務人之清償能力，則包括
    財產、信用及勞力（技術），並不以財產為限，必須三者總
    合加以判斷仍不足以清償債務，始謂欠缺清償能力而成為不
    能清償。債務人之清償能力係處於流動性狀態，聲請時與法
    院裁定時之清償能力未必一致，應以法院裁定時為判斷基準
    時（司法院民事廳民國99年11月29日廳民二字第0990002160
    號第2 屆司法事務官消債問題研討第4 號消費者債務清理條
    例法律問題研審小組之研審意見參照）。
二、聲請意旨略以：聲請人即債務人前向金融機構辦理消費貸款
    、信用卡契約等，致積欠無擔保債務計新臺幣（下同）27,7
    31,689 元，因無法清償債務，乃於民國110年9 月間與最大
    債權銀行合作金庫商業銀行股份有限公司（下稱合作金庫）
    進行前置協商，惟遭合作金庫以聲請人欠款已超逾1200萬元
    為由，未到場致致協商不成立，因聲請人有不能清償之虞，
    復未經法院裁定開始更生程序或宣告破產，爰依法聲請准予
    裁定清算等語。
三、經查：
  ㈠本件聲請人於聲請本件清算前，曾於110年9月7日向本院聲請
    債務清理之前置調解程序，經最大債權金融機構合庫銀行以
    聲請人債務已逾新臺幣（下同）1,200萬元未提出清償方案
    ，亦未到場，故無法調解成立等情，經本院依職權調閱之本
    院110年度司消債調字第684號調解卷宗（下稱司消債調卷）
    查閱無訛，堪信為真。
　㈡聲請人主張其積欠債務27,731,689元，名下無相當財產得以
    清償債務，聲請清算前2年間，可處分所得共計為1,506,475
    元，目前仍任職於交通部高速公路局，每月平均收入約為97
    ,573元等語（以110年1月至111年2月計算之平均薪資含加班
    費、出差費，見本院卷第31至59頁），業據提出債務人清冊
    、債權人清冊、臺灣新北地方法院執行命令、財團法人金融
    聯合徵信中心查詢當事人綜合信用報告回覆書、勞工保險被
    保險人投保資料表（明細）、105至109年度綜合所得稅各類
    所得資料清單、全國財產稅總歸戶財產查詢清單、中華郵政
    存款存摺封面及內頁影本、集保戶往來參加人明細資料表（
    含帳號）、保管帳戶客戶餘額表、客戶存券異動明細表、投
    資人於各專戶無資料明細表、投資人於清算交割銀行未開戶
    明細表、中華民國人壽保險商業同業公會資料查詢結果回覆
    書、交通部高速公路局員工薪資單（見司消債調卷第4至5頁
    、第7至19頁、本院卷第31至97頁），聲請人雖遭債權人強
    制執行部分薪水（見司消債調卷第16至18頁），惟按消債條
    例施行細則第18條規定，於開始更生或清算程序後，扣薪之
    執行命令即不得繼續，是以，本院審酌聲請人目前清債能力
    ，自應以聲請人應領薪資即平均每月薪資97,573元核算其現
    在償債能力之基礎，較能反映真實收入狀況。再依聲請人陳
    報每年可領取新光人壽年年如意終身壽險還本保險金20,000
    元，基此，以聲請人每月基本薪資97,573元加計每年可領取
    壽險保險金20,000元作為核算聲請人現在償債能力之基礎，
    較為妥適。
  ㈢聲請人主張依消債條例第64條之2條及施行細則第21條之1第3
    項規定，其每月必要生活支出費用以新北市年每人每月最低
    生活費之1.2 倍計算，即108年為17,599元、109年為18,600
    元、110年為18,720元、111年為18,960元（見司消債調卷第
    6頁），按債務人生活所必需，以最近一年衛生福利部或直
    轄市政府所公告當地區每人每月最低生活費1.2倍計算其數
    額並應斟酌債務人之其他財產；受扶養者之必要生活費用，
    準用第一項規定計算基準數額，並依債務人依法應負擔扶養
    義務之比例認定之。消債條例第64條之2第1項、第2項定有
    明文。本件聲請人主張每月個人必要生活費用為18,900元，
    基此，本院以18,960元為聲請人目前每月生活費用之必要支
    出數額。
　㈣承上，聲請人目前每月收入99,240元｛計算式：97,573元＋（2
    0000÷12）＝99,240元，以下四捨五入｝，扣除每月必要生活
    費18,960元後，聲請人每月有餘額80,280元（計算式：99,2
    40元－18,960）可供清償債務。聲請人現年59歲（見本院卷
    第35頁），距勞工強制退休年齡（65歲）尚約6年（68月）
    ，若每月以上開餘額80,280元清償債務，至其退休時止，總
    清償數額為5,459,040元（計算式：80,280元×68月），而聲
    請人所負欠之債務已逾1200萬元（見本院110年度司消債調
    字第684號卷第33頁），足認債務人確有不能清償債務之情
    事。
四、末按「法院開始清算程序之裁定，應載明其年、月、日、時
    ，並即時發生效力。」、「法院裁定開始更生或清算程序後
    ，得命司法事務官進行更生或清算程序，必要時得選任律師
    、會計師或其他適當之自然人或法人一人為監督人或管理人
    。」，消費者債務清理條例第83條第1 項、第16條第1 項分
    別定有明文。本件聲請人其目前收入及財產狀況，不能履行
    債務，未償之債務亦屬不能清償，有如上述。從而，聲請人
    聲請清算，洵屬有據，應予准許，爰命司法事務官進行本件
    清算程序。
中　　華　　民　　國　　111 　年　　11　　月　　23　　日
                  民事第一庭  法  官    朱慧真
以上正本證明與原本無異。
本件裁定不得抗告。
本裁定已於111年11月23日上午11時公告。
中　　華　　民　　國　　111 　年　　11　　月　　23　　日
                              書記官    黃翊芳